臺灣高等法院刑事裁定
108年度毒抗字第365號
抗  告  人  
即  被  告  廖秀川  



上列抗告人因違反毒品危害防制條例案件，不服臺灣新北地方法
院中華民國108年11月27日裁定（108年度毒聲字第456號），提
起抗告，本院裁定如下：
    主  文
抗告駁回。 
    理  由
一、原裁定意旨略以：抗告人即被告（下稱抗告人）廖秀川基於
    施用第二級毒品甲基安非他命之犯意，於民國108年8月16日
    晚間8、9時許，在新北市○○區○○路0段0巷00○0號住處內，以
    將甲基安非他命置於玻璃球吸食器內，燒烤吸食所生煙氣之
    方式，施用第二級毒品甲基安非他命1次。嗣於108年8月18
    日凌晨1時許，在新北市○○區○○路000號前，因形跡可疑為警
    盤查，當場扣得甲基安非他命1包。抗告人對上開施用甲基
    安非他命犯行坦承不諱，經警採集其尿液檢體送驗，結果呈
    安非他命、甲基安非他命陽性反應，有勘察採證同意書、新
    北市政府警察局受採集尿液檢體人姓名及檢體編號對照表、
    台灣檢驗科技股份有限公司108年8月29日濫用藥物檢驗報告
    （檢體編號：I0000000號）各1份在卷可稽。爰依毒品危害
    防制條例第20條第1項及觀察勒戒處分執行條例第3條第1項
    規定，裁定將抗告人送勒戒處所觀察、勒戒。
二、抗告意旨略以：抗告人坦承不諱且係初犯，家中有年邁母親
    需要抗告人照顧，爰請求撤銷原裁定，重新量刑，處以罰鍰
    或緩刑云云。
三、犯毒品危害防制條例第10條之施用第一級、第二級毒品之罪
    者，檢察官應聲請法院裁定令被告入勒戒處所觀察、勒戒，
    其期間不得逾2月。又觀察、勒戒後，檢察官依據勒戒處所
    之陳報，認受觀察、勒戒人無繼續施用毒品傾向者，應即釋
    放，並為不起訴之處分或不付審理之裁定；認受觀察、勒戒
    人有繼續施用毒品傾向者，檢察官應聲請法院裁定令入戒治
    處所強制戒治，其期間為6個月以上，至無繼續強制戒治之
    必要為止。但最長不得逾1年。依前項規定為觀察、勒戒或
    強制戒治執行完畢釋放後，5年後再犯第10條之罪者，適用
    本條前2項之規定，為毒品危害防制條例第20條第1至3項所
    明定，且該條為強制規定，法院無裁量餘地，合先敘明。
四、經查：
(一)抗告人於108年8月16日晚間8、9時許，在新北市○○區○○路0
    段0巷00○0號住處內，以將甲基安非他命置於玻璃球吸食器
    內，燒烤吸食所生煙氣之方式，施用第二級毒品甲基安非他
    命1次之事實，業據抗告人於警詢、偵查時坦承不諱（見毒
    偵卷第7頁及其反面、第45頁）。又其為警查獲後採集之尿
    液，經送請台灣檢驗科技股份有限公司以酵素免疫分析法（
    EIA）初驗及以氣相層析質譜儀法（GC/MS）複驗，檢驗結果
    呈安非他命、甲基安非他命陽性反應，有勘察採證同意書、
    新北市政府警察局受採集尿液檢體人姓名及檢體編號對照表
    、台灣檢驗科技股份有限公司濫用藥物檢驗報告各1紙附卷
    可稽（見毒偵卷第17至19、49頁）。另抗告人前未曾經法院
    裁定令入勒戒或戒治處所施以觀察勒戒或強制戒治乙節，有
    本院被告前案紀錄表在卷足按。是本件檢察官斟酌個案具體
    情節，依毒品危害防制條例第20條第1項之規定，向法院聲
    請觀察、勒戒之處遇措施，即難謂有裁量逾越、裁量濫用、
    裁量怠惰或違反比例原則之明顯違失。原審因檢察官之聲請
    ，依據現行法律規定，而為適法之裁定，自屬正當。
(二)抗告意旨雖稱其於案發後坦承不諱、請求處以罰鍰或緩刑云
    云，惟毒品危害防制條例中關於觀察、勒戒之規定，乃係導
    入一療程觀念，針對受處分人將來之危險所為預防、矯治措
    施之保安處分，目的係在戒除受處分人施用毒品身癮及心癮
    之措施，以達教化與治療之目的，其立法意旨在幫助施用毒
    品者戒毒，非屬懲戒行為人之性質，核與刑罰執行之目的不
    同，且此為法律之強制規定，除有毒品危害防制條例第21條
    第1項規定犯同條例第10條之罪者，於犯罪未發覺前，自動
    向行政院衛生署指定之醫療機構請求治療，醫療機構免將請
    求治療者送法院或檢察機關，以及同條例第24條第1項規定
    檢察官先依刑事訴訟法第253條之1第1項、第253條之2之規
    定，為附命完成戒癮治療之緩起訴處分時，不適用第20條第
    1項之程序外，凡違反同條例第10條之規定者，檢察官即應
    依同條例第20條第1項規定，向法院提出聲請裁定令入勒戒
    處所觀察、勒戒，法院亦僅得裁定令入勒戒處所執行觀察、
    勒戒，以查其是否有繼續施用毒品傾向，並據以斷定幫助受
    處分人徹底戒毒之方法。本件抗告人並無於犯罪未發覺前，
    自動向衛生福利部指定之醫療機構請求治療之情事，核與毒
    品危害防制條例第21條第1項規定之要件不符，自難適用該
    條之規定予以緩起訴之處分。至抗告人請求就其行為諭知罰
    鍰或緩刑之處分，於上開規定均有未合，應係誤解法律，附
    此敘明。
(三)又抗告意旨所稱其係初犯乙節，乃檢察官於偵查階段斟酌是
    否採取緩起訴戒癮治療之裁量因素，然非法定免除送觀察、
    勒戒之事由，法院亦無自由斟酌以其他方式替代之權並因而
    免予執行之餘地。因此法院原則上允宜尊重檢察官向法院聲
    請觀察、勒戒之職權行使，經核亦無不當。
(四)另抗告意旨雖稱家中有年邁母親需要抗告人照顧云云，然毒
    品危害防制條例所規定之觀察、勒戒處分，其立法意旨在幫
    助施用毒品者戒除毒癮，該處分之性質非為懲戒行為人，而
    係為消滅行為人再次施用毒品之危險性，目的在戒除行為人
    施用毒品之身癮及心癮措施，觀察、勒戒係導入一療程觀念
    ，針對行為人將來之危險所為預防、矯治措施之保安處分，
    以達教化與治療之目的，可謂刑罰之補充制度，從而毒品危
    害防制條例本身所規定之觀察、勒戒及強制戒治等保安處分
    ，雖兼具自由刑之性質，卻有刑罰不可替代之教化治療作用
    ，且觀察、勒戒既屬用以矯治、預防行為人反社會性格，而
    具社會保安功能之保安處分，當無因行為人之個人或家庭因
    素而免予執行之理，是抗告人前揭所述，亦不足採。
五、綜上所述，原審准許檢察官之聲請，依法裁定抗告人令入勒
    戒處所觀察、勒戒，經核於法並無違誤。抗告意旨徒以前揭
    情詞請求撤銷原裁定，尚非可採，本件抗告並無理由，應予
    駁回。
據上論斷，應依刑事訴訟法第412條，裁定如主文。
中　　華　　民　　國　 108　　年　　12　月　　27  　　日
     　　　　　　 刑事第十二庭  審判長法　官  廖紋妤
                                      法　官  張育彰
                                      法　官  俞秀美
以上正本證明與原本無異。
不得再抗告。
                                      書記官  江珮菱
中　　華　　民　　國　　108 　年　　12　　月　　30　　日